【裁判字號】    94,訴緝,147
【裁判日期】    950104
【裁判案由】    毒品危害防制條例等
【裁判全文】
臺灣高雄地方法院刑事判決             94年度訴緝字第147號
公  訴  人  臺灣高雄地方法院檢察署檢察官
被      告  甲○○
                    現於臺灣高雄監獄執行中
上列被告因違反毒品危害防制條例等案件，經檢察官提起公訴（
93年度偵字第16300 號），本院判決如下：
    主  文
甲○○轉讓第一級毒品，累犯，處有期徒刑壹年貳月；又轉讓第
二級毒品，累犯，處有期徒刑捌月；應執行有期徒刑壹年捌月。
    事  實
一、甲○○前於民國85年間，因違反肅清煙毒條例案件，經本院
    於85年4 月30日，以85年度訴字第1060號判處有期徒刑6 月
    確定，於85年10月2 日易科罰金執行完畢。詎仍不知悔改，
    基於轉讓第1 級毒品海洛因及第2 級毒品甲基安非他命之犯
    意，於85年12月21日為警查獲前某時許，在高雄市○○區○○路66號5 樓之住處，將數量不等之毒品海洛因及甲基安非
    他命，無償提供予友人乙○○、丙○○施用，嗣於85年12月
    21 日 下午3 時30分許，為警臨檢查獲。
二、案經高雄市政府警察局三民第二分局報告臺灣高雄地方法院
    檢察署檢察官偵查起訴。
    理  由
一、訊據被告甲○○固坦承有於前揭時、地，為警查獲海洛因1
    包、吸食器1 組等情，惟矢口否認有何轉讓第1 、2 級毒品
    之犯行，辯稱：海洛因是伊與乙○○各出資新臺幣2500元買
    的，甲基安非他命是伊的，當天伊並不在家，是乙○○及丙○○自己拿去用的云云。經查：
  (一)按證人應命具結；又被告以外之人於審判外向法官所為之陳
    述，得為證據，刑事訴訟法第186 條第1 項前段、第159 條
    之1 第1 項、分別定有明文。是刑事訴訟法關於證人之訊問
    ，採具結制度，其用意在擔保證言之真實性及憑信性，並提
    高證人之責任心及警戒心，使為誠實之陳述，故具結乃證言
    真實性之程序擔保；又被告以外之人，於審判外之言詞或書
    面陳述，除法律有規定者外，不得作為證據，同法第159 條
    第1 項復定有明文，本件證人丙○○、乙○○分別於92年5
    月30日、92年7 月10日在本院92年度訴緝字第80號毒品危害
    防制條例一案中，係以證人之身分經具結以擔保其當據實陳
    述後，在法官面前所為之自由陳述，即屬上開傳聞法則之例
    外，其證詞之任意性、可信性與信用性俱已獲得保障，依法
    自有證據能力，合先敘明。
  (二)上開犯罪事實，業據證人乙○○、丙○○於本院92年度訴緝
    字第80號審理時具結證述綦詳，核與被告於為警查獲當日即
    85年12月21日17時，在高雄市政府警察局三民二分局警備隊
    中之自白相符，並有高雄市立凱旋醫院煙毒尿液檢驗成績書
    （86年1 月13日）、法務部調查局鑑定通知書（編號：0000
    00000）、 高雄醫學大學附設中和紀念醫院檢驗報告（報告
    編號：0000-000）附卷可稽，是被告確有分別轉讓海洛因及
    甲基安非他命予乙○○、丙○○施用之犯行，足堪認定。
  (三)被告雖以上開情詞置辯，然經本院依職權調閱本院92年度訴
    緝字第80號卷宗，被告於92年7 月10日在本院訊問時供稱：
    「我沒有提供安非他命給丙○○，我確實有於偵訊中陳述安
    非他命是我與丙○○一起去買的，價金是我與丙○○一同支
    出云云。」，證人乙○○證稱：「海洛因是甲○○所有放在
    桌上，我從桌上拿來施用，甲○○有表示如果有需要施用毒
    品，就自己拿去用等語。」，此部份證詞復經被告當庭確認
    證人乙○○所述均實在（見92年度訴緝字第80號本院卷第75
    、78、79頁），惟被告於本院審理中則辯稱：「是我跟乙○○一起出資去買海洛因的，丙○○是將我放在桌上的甲基安
    非他命自己拿去施用的云云。」（見94年10月7 日訊問筆錄
    第2 頁、94年11月3 日準備程序筆錄第2 頁、94年12月21日
    審判筆錄第2 頁）。準此，被告對於究竟與何人共同出資購
    買毒品？又購買哪一種毒品？顯見被告供詞前後矛盾、避重
    就輕；查被告或證人於案發之初，較少顧慮後果，其供詞尚
    不致受事後有無刑事訴追，圖以脫免卸責，各項人情壓力關
    說，妄以匿詞掩飾等因素所左右，且犯行一經查獲即被帶往
    警察機關製作筆錄，實際上亦較少串供之機會，而本案被告
    於警詢中業已坦承犯行，並與同案被告即本案證人乙○○、
    丙○○於警詢中之供詞完全相符，惟因被告否認同案共同被
    告於警詢中陳述之證據能力，此項傳聞證據固非本案所得審
    酌；然被告前經檢察官偵訊、於本院92年度訴緝字第80號審
    理中多次供陳上情，已如前述，倘非臨訟卸責之詞，則何以
    在本案審理時翻異前詞？此部份乃被告最主要之辯解，迭經
    審訊，豈有誤認之理？是被告所辯自不足採信。參以證人乙○○經本院依職權傳訊，復具結證稱：「海洛因是我們買回
    來的，放在桌上，當時出資多少已經忘記了云云。」，其與
    警詢、檢察官偵訊時及本院前案審理中之證述，均迥然不同
    ，不無與被告串供，意圖脫免被告刑事責任之嫌，是乙○○
    此部份之證言，顯係事後迴護之詞，亦難以採信。
  (四)綜上所述，本院審酌被告於案發之初，尿液檢驗報告結果尚
    未出爐之前，就當時同案被告即本案證人乙○○、丙○○各
    自施用毒品乙節，均能巨細靡遺詳述何者係施用1 級毒品海
    洛因，何者又係施用第2 級毒品甲基安非他命，其自白應較
    可採，並有乙○○、丙○○於本院前案審理中之證述可資佐
    證，本案事證明確，被告犯行洵堪認定。
二、按毒品危害防制條例業於87年5 月20日公布，同年月22日生
    效，該條例第2 條第2 項第1 款已將海洛因列為第1 級毒品
    ，同法第8 條第1 項復定有轉讓第1 級毒品罪，其法定刑為
    「1 年以上7 年以下有期徒刑，得併科新臺幣1 百萬元以下
    罰金。」，是被告轉讓第1 級毒品海洛因之犯行，既在上開
    毒品危害防制條例生效之前，本應適用肅清煙毒條例第9 條
    第1 項之施用毒品罪之幫助犯，其法定刑為「3 年以上10年
    以下有期徒刑」，然幫助犯依刑法第30條第2 項之規定係得
    按正犯之刑減輕處罰，是否予以減刑，法院仍有裁量之餘地
    ，故經比較新舊法後，依刑法第2 條第1 項前段，從新從輕
    原則之規定，自應適用裁判時之法律即毒品危害防制條例第
    8 條第1 項之轉讓第1 級毒品罪，對被告較為有利。次按，
    安非他命類 (Amphetamine-like) 藥品，對中樞神經具有強
    烈興奮作用，服用後會引起不安、頭昏、顫抖、亢進性反應
    、失眠、焦慮、譫妄，並產生耐藥性、依賴性、欣慰感等副
    作用，前經行政院衛生署分別於68年7 月7 日以衛署藥字第
    22 1433 號、69年12月8 日以衛署藥字第30114 號公告，列
    為不准登記藥品及禁止使用各在案。復經同署於75年7 月11
    日以衛署藥字第597627號公告，安非他命類(Amphetamine-l
    ike )藥品包括Amphetamine,Dexamphetamine,Methamphetam
    ine 與其衍生物之鹽類及製劑，一概禁止使用。又經同署於
    79年10月9 日以衛署藥字第904142號公告，安非他命類 (Am
    phetamine-like) 藥品列入麻醉藥品管理條例第2 條第4 款
    所定「化學合成類麻醉藥品」管理，並禁止於醫療上使用，
    故甲基安非他命（Methamphetamine）其 性質上仍不失為禁
    藥，不因列入「化學合成類麻醉藥品」管理，而有所變異，
    自不得非法持有及轉讓。是被告轉讓甲基安非他命之犯行，
    行為時應適用舊藥事法即93年4 月21日修正前藥事法第83條
    第1 項之轉讓禁藥罪，其法定刑為「5 年以下有期徒刑，得
    併科新臺幣10萬元以下罰金」，而修正後之藥事法第83條第
    1 項之轉讓禁藥罪，其法定刑為「7 年以下有期徒刑，得併
    科新臺幣5 百萬元以下罰金。」，經比較新舊法後，依刑法
    第2 條第1 項但書之規定，以行為時之舊藥事法第83條第1
    項之轉讓禁藥罪，對被告較為有利。又毒品危害防制條例業
    於87年5 月20日公布，同年月22日生效，已如上述，該條例
    第2 條第2 項第2 款復將甲基安非他命列為第2 級毒品，同
    法第8 條第2 項亦定有轉讓2 級毒品罪，法定刑為「6 月以
    上5 年以下有期徒刑，得併科新台幣70萬元以下罰金」，是
    被告一行為轉讓甲基安非他命之犯行，同時該當舊藥事法第
    83條第1 項之轉讓禁藥罪及毒品危害防制條例第8 條第2項
    之轉讓2 級毒品罪之構成要件，查毒品危害防制條例其立法
    目的，乃特別為肅清煙毒、防制毒品危害，藉以維護國民身
    心健康，進而維持社會秩序，俾免國家安全之陷於危殆而制
    定；藥事法則係針對藥物、藥商、藥局及其有關事項而為行
    政管理上之目的所制定，二者規範目的及其保護之法益並不
    相同，且中央主管機關依法管制、公告之毒品未必經公告為
    禁藥，經中央主管機關列為禁藥者，亦復未必為經公告之管
    制毒品，是二者並無必然存在特別法與普通法之關係，核其
    性質乃一行為侵害數法益、觸犯數罪名之想像競合犯，依刑
    法第55條前段之規定，應從一重論以毒品危害防制條例第8
    條第2 項之轉讓2 級毒品罪處斷。核被告轉讓第1 級毒品海
    洛因予乙○○施用所為，係犯毒品危害防制條例第8 條第1
    項之轉讓第1 級毒品罪，轉讓第2 級毒品甲基安非他命予丙○○施用所為，係犯毒品危害防制條例第8 條第2 項之轉讓
    2 級毒品罪，被告因轉讓而持有海洛因之行為，及因轉讓甲
    基安非他命而持有之低度行為，均應為轉讓之高度行為所吸
    收，不另論罪。所犯上開二罪，犯意各別，行為互殊，應予
    分論併罰。公訴意旨認轉讓第2 級毒品甲基安非他命之部分
    ，因甲基安非他命同時被中央主管機關公告為禁藥，故將毒
    品危害防制條例與舊藥事法（藥事法業於93年4 月21日修正
    第83條第1 項之規定，公訴人似未注意區分新舊法），依刑
    法第2 條之規定比較新舊法後，而適用舊藥事法第83條第1
    項，認對被告為有利，惟立法者並非有意以制定新的毒品危
    害防制條例取代原本藥事法之立法目的與規範意旨，尚且藥
    事法仍為現行有效之法律，嗣經修正復維持處罰轉讓禁藥之
    刑事責任，益見二者並無存在新舊法之關係，公訴人所引法
    條及法律見解，均容有未洽，然起訴事實就此部分之基本社
    會事實同一，爰變更檢察官起訴法條，附此敘明。又被告前
    因違反肅清煙毒條例案件，經本院於85年4 月30日，以85年
    度訴字第1060號判處有期徒刑6 月確定，於85年10月2 日易
    科罰金執行完畢，有臺灣高等法院被告前案紀錄表、本院被
    告院內索引卡紀錄表、臺灣高雄地方法院檢察署刑案資料查
    註紀錄表附卷可稽，其於刑之執行完畢後，5 年內再犯本件
    有期徒刑以上之罪，為累犯，應依刑法第47條之規定各加重
    其刑。爰審酌被告前有多次違反麻醉藥品管理條例、肅清煙
    毒條例、毒品危害防制條例等犯行，素行堪認不佳，犯後猶
    匿詞矯飾，顯然毫無悔意，本非不得嚴懲，惟其轉讓海洛因
    及甲基安非他命之數量輕微、對於他人身心戕害、危害社會
    治安之程度不高，且並未因此獲利等一切情狀，分別量處如
    主文所示之刑，並定其應執行之刑，以示懲儆。末查，扣案
    之海洛因1 包及吸食器1 組，業經本院92年度訴緝字第80號
    判決，以供被告犯施用第1 級毒品及第2 級毒品罪所用之物
    ，依毒品危害防制條例第18條第1 項前段之規定，併予宣告
    沒收銷燬之，有該判決附卷可稽，該扣案物自與本件轉讓第
    1 級毒品與轉讓第2 級毒品之犯行無涉，爰不另為沒收銷燬
    之諭知，檢察官就此部分猶分別重複聲請宣告沒收銷燬之及
    沒收之，容有誤會，附此敘明。
據上論斷，應依刑事訴訟法第299 條第1 項前段、第300 條，毒
品危害防制條例第8 條第1 項、第2 項，刑法第11條前段、第2
條第1 項、第55條前段、第47條、第51條第5 款，判決如主文。
中    華    民    國    95    年    1     月    4     日
                  刑事第十一庭  審判長法  官  何秀燕
                                      法  官  林揚奇
                                      法  官  戰諭威
以上正本證明與原本無異。
如不服本判決，應於判決送達後10日內，向本院提出上訴狀。
中    華    民    國    95    年    1     月    4    日
                                      書記官  林佳蓉
附錄本判決論罪之法條：
毒品危害防制條例第8條：
轉讓第一級毒品者，處1 年以上7 年以下有期徒刑，得併科新臺
幣1 百萬元以下罰金。
轉讓第二級毒品者，處6 月以上5 年以下有期徒刑，得併科新臺
幣70萬元以下罰金。
轉讓第三級毒品者，處3 年以下有期徒刑，得併科新臺幣30萬元
以下罰金。
轉讓第四級毒品者，處1 年以下有期徒刑，得併科新臺幣10萬元
以下罰金。
前四項之未遂犯罰之。
轉讓毒品達一定數量者，加重其刑至二分之一，其標準由行政院
定之。


司法院資訊處製作；財團法人民間司法改革基金會備份。
